臺灣高等法院刑事判決
109年度上訴字第3476號
上  訴  人  臺灣桃園地方檢察署檢察官王鈺玟
上  訴  人  
即  被  告  楊承佳




選任辯護人  張世和律師
上  訴  人  
即  被  告  趙秀枝



選任辯護人  孫治平律師
被      告  黃意晶



選任辯護人  陳重言律師
            翁英琇律師
上列上訴人因被告違反商業會計法等案件，不服臺灣桃園地方法
院108年度訴字第1014號，中華民國109年7月22日第一審判決(起
訴案號：臺灣桃園地方檢察署106年度偵字第28323號），提起上
訴，本院判決如下：
    主  文
原判決關於丙○○、戊○○有罪部分暨定應執行刑部分均撤銷。
丙○○共同犯背信罪，處有期徒刑陸月，如易科罰金，以新臺幣
壹仟元折算壹日，未扣案之犯罪所得新臺幣貳拾伍萬壹仟參佰貳
拾肆元沒收，於全部或一部不能沒收時，追徵其價額。又共同犯
背信罪，處有期徒刑伍月，如易科罰金，以新臺幣壹仟元折算壹
日，未扣案之犯罪所得新臺幣陸萬壹仟伍佰肆拾陸元沒收，於全
部或一部不能沒收時，追徵其價額。應執行有期徒刑拾月，如易
科罰金，以新臺幣壹仟元折算壹日。
戊○○共同犯背信罪，處拘役伍拾日，如易科罰金，以新臺幣壹
仟元折算壹日。又共同犯背信罪，處拘役肆拾日，如易科罰金，
以新臺幣壹仟元折算壹日。應執行拘役捌拾日，如易科罰金，以
新臺幣壹仟元折算壹日。
其他上訴駁回。
    犯罪事實
一、丙○○係址設臺中市○區○○街000號1樓之「寶城特殊印刷有限
    公司」（下稱寶城公司，嗣變更為「寶城特殊印刷股份有限
    公司」，並於民國107年11月20日解散）之董事及負責人，
    戊○○則為該公司位在桃園市○○區○○○路00號觀音廠區之出納
    ，其等均係受委任為寶城公司處理事務之人，竟意圖為自己
    或第三人不法之利益，先後分別為下列行為：
  ㈠丙○○、戊○○均明知丙○○、乙○○夫妻合併申報（以黃
    意晶為納稅人）103年度綜合所得稅新臺幣（下同）201,954
     元，應由丙○○、乙○○自行繳納；且均明知丙○○所有位在臺
    中市○區○○街000號（下稱臺中市忠勤街房屋）（104年房屋
    稅為987元），係由丙○○出租予寶城公司供營業使用，該屋
    之房屋稅應由丙○○繳納，另丙○○所有位在臺中市○○區○○路00
    0巷0號(下稱臺中市豐富路房屋)(104年房屋稅為18,195元）
    、臺北市○○區○○○路0段000巷0弄00○0號(下稱臺北市忠孝東
    路房屋)（104年房屋稅為8,749元），及乙○○所有位在嘉義
    市○○街0巷0號（下稱嘉義市房屋）（104年房屋稅為14,153
    元）、丙○○之母王麗文所有位在臺中市○○區○○○○街000號（
    下稱臺中市大墩十一街房屋）(104年房屋稅為7,313元)等房
    屋之房屋稅，均非屬寶城公司之營業使用支出，應由上開房
    屋所有權人繳納，其等竟共同意圖為丙○○、乙○○及王麗文之
    不法利益，而基於為違背其等任務行為之背信犯意聯絡，由
    丙○○於104年5月27日，將上開103年度綜合所得稅結算申報
    書及上開房屋之104年房屋稅繳款書（合計房屋稅金為49,39
    7元）交予戊○○，戊○○即於同日自寶城公司之永豐銀行新莊
    分行活期存款帳號00000000000000號帳戶（下稱寶城公司本
    件帳戶）中，臨櫃提領現金201,954元及轉帳49,370元(此部
    分短少轉帳27元），同時用以繳納上開綜合所得稅及房屋稅
    ，並於同日將上開事項分別記入其手寫帳冊中核銷（其將房
    屋稅記載為49,370元），使丙○○、乙○○因此共同獲取免繳10
    3年度綜合所得稅201,954元，及使丙○○、乙○○、王麗文各獲
    取免繳104年之房屋稅各27,931元(計算式：987＋18195＋8749
    ＝27931)、14,153元、7,313元等之不法利益，並致生損害於
    寶城公司，丙○○因基於對乙○○及王麗文之撫養關係，而實際
    上獲得上開財產上之不法利益共251,324元（即201954＋4937
    0＝251324）。
　㈡丙○○、戊○○均明知丙○○、乙○○夫妻合併申報（以乙○○為納稅
    人)104年度綜合所得稅20,478元，應由丙○○、乙○○自行繳納
    ；且均明知丙○○上開臺中市忠勤街暨豐富路等房屋105年之
    房屋稅各為960元及17,521元、臺北市忠孝東路房屋105年房
    屋稅為8,595元，及乙○○上開嘉義市房屋105年房屋稅為13,9
    92元，應由房屋所有權人繳納，竟另行起意，共同意圖為丙○○、乙○○之不法利益，而基於為違背其等任務行為之背信犯
    意聯絡，先由丙○○將上開臺中市忠勤街暨豐富路房屋之房屋
    稅繳款書，交由不知情之某身分不詳人士（無證據證明為少
    年），於105年4月29日前往臺中市大里區之全家便利商店，
    以寶城公司之費用繳納；再由丙○○接續於105年5月30日，將
    上開104年度綜合所得稅結算申報書、上開臺北市忠孝東路
    暨嘉義市房屋之105年房屋稅繳款書（房屋稅金合計22,587
    元），交由戊○○於同日自寶城公司本件帳戶轉帳繳納上開綜
    合所得稅及此部分房屋稅。嗣後均由戊○○於105年5月30日將
    上開事項分別記入其手寫帳冊中核銷，使丙○○、乙○○因此共
    同獲取免繳20,478元之綜合所得稅，及各獲取免繳房屋稅27
    ,076元（即960＋17521＋8595＝27076)、13,992元之不法利益
    ，並致生損害於寶城公司，丙○○因基於對乙○○之撫養關係，
    而實際獲得上開財產上之不法利益共61,546元（即20478＋96
    0＋17521＋8595＋13992＝61546）。
二、案經甲○○告發由臺灣桃園地方檢察署檢察官偵查起訴。
    理  由
甲、有罪部分：
壹、關於證據能力部分：
一、上訴人即被告丙○○、戊○○(以下省略「上訴人」之稱謂)暨其
    等辯護人雖均以卷附戊○○之手寫帳冊影本(見106偵28323號
    卷《下稱偵卷》二第19至50頁)，係告發人甲○○非法取得，且
    真實性無法確認，而主張無證據能力（見本院卷一第232頁
    ）。惟按，刑事訴訟法上「證據排除原則」，係指將具有證
    據價值之證據因取得程序之違法，而予以排除之法則。偵查
    機關「違法」偵查蒐證適用「證據排除原則」之主要目的，
    在於抑制違法偵查並嚇阻警察機關之不法，其理論基礎，來
    自於憲法上正當法律程序之實踐，鑑於一切民事、刑事、行
    政、懲戒之手段，尚無法有效遏止違法偵查、嚇阻警察機關
    之不法，唯有透過證據之排除，使人民免於遭受國家機關非
    法偵查之侵害、干預，防止政府濫權，藉以保障人民之基本
    權。此與私人不法取證係基於私人之地位，侵害私權利有別
    。蓋私人非法取證之動機，或來自對於國家發動偵查權之不
    可期待，或因犯罪行為本質上具有隱密性、不公開性，產生
    蒐證上之困窘，難以取得直接之證據，冀求證明刑事被告之
    犯行之故。況私人不法取證並無普遍性，且對方得請求民事
    損害賠償或訴諸刑事追訴或其他法律救濟機制，無須藉助證
    據排除法則之方式將證據加以排除，即能達到嚇阻私人不法
    行為之效果，如將私人不法取得之證據一律排除，不僅使刑
    事被告逍遙法外，而私人尚需面臨民事、刑事之訟累，在結
    果上反而顯得失衡，亦難有抑制私人不法取證之效果。是偵
    查機關「違法」偵查蒐證與私人「不法」取證，乃完全不同
    之取證態樣，兩者所取得之證據排除與否，理論基礎及思維
    方向非可等量齊觀，私人不法取證，難以證據排除法則作為
    其排除之依據及基準，私人所取得之證據，原則上無證據排
    除原則之適用（最高法院99年度台上字第3168號刑事裁判要
    旨參照）。查，觀之上開手寫帳冊之內容，係按年度（104
    、105年）月份、日期之時序記載，並無塗改、增刪；且被
    告丙○○於偵查中曾具狀供承該帳冊係由公司會計保管，置於
    抽屜、櫥櫃內，而僅爭執遭告發人非法取得，並未否認其內
    容之真正（見105他5806號卷《下稱他卷》第78頁及背面）；
    又被告戊○○於偵查中檢視該帳冊影本後供承：「這是我做的
    隨手筆記，我在公司擔任出納，這是提醒我自己用」（見偵
    卷二第134頁背面），並於原審審判中供稱：「這是我個人
    自己的手寫筆記」等語（見108訴1014號卷《下稱原審卷》一
    第109頁），亦即被告戊○○承認該帳冊內容為其所記載，且
    不爭執該帳冊內容之真正，則上開帳冊自屬真實無疑。按除
    顯有不可信之情況外，從事業務之人於業務上或通常業務過
    程所須製作之紀錄文書、證明文書，亦得為證據，刑事訴訟
    法第159條之4第2款定有明文。據上，上開手寫帳冊，既屬
    被告戊○○本於寶城公司出納業務，於日常處理事務過程中作
    成之紀錄文書，且其內容真實，即無顯不可信之情形，自具
    有證據能力。被告丙○○、戊○○及其等辯護人主張無證據能力
    乙節，要無足取。
二、除上開證據外，本判決下列援引之其他證據資料，無論供述
    證據或非供述證據，檢察官均同意有證據能力；被告丙○○、
    戊○○及其等辯護人則均不爭執有證據能力（見本院卷一第22
    9至232頁），且迄至本院於言詞辯論終結前均未聲明異議（
    見本院卷二第477至518頁），依刑事訴訟法第159條之5第2
    項規定，均視為其等同意作為證據；又本院審酌該等供述證
    據作成時之情況，認為適當，非供述證據，亦查無非法取得
    而應予排除之情形，是亦均得作為證據。
貳、實體部分：
一、認定犯罪事實所憑之證據及理由：
  ㈠上揭事實，業據被告丙○○、戊○○於本院審理時自白明確（見
    本院卷二第503、504頁）。且⒈被告丙○○所有之臺中市忠勤
    街、豐富路暨臺北市忠孝東路等房屋，於104年之房屋稅各
    為987元、18,195元及8,749元；被告乙○○所有之嘉義市房屋
    ，104年之房屋稅為14,153元；被告丙○○之母王麗文所有之
    臺中市○○○○街號房屋，104年之房屋稅為7,313元；又被告丙○○、乙○○二人103 年度之綜合所得稅為201,954元；且上開
    稅金之繳納方式，係由被告戊○○於104年5月27日自寶城公司
    帳戶中，分別提領現金201,954元及轉帳49,370元，同時直
    接用以繳納上開稅金等情，除據被告丙○○、戊○○自承外，並
    有卷附被告戊○○之手寫帳冊、寶城公司本件帳戶交易明細影
    本（見偵卷二第22、14頁）、104年全期房屋稅繳納證明書5
    份（見他卷第109至113頁）、103年度綜合所得稅結算申報
    國稅局審核專用申報書（見偵卷一第120至121頁）等件可憑
    。⒉被告丙○○上開臺中市忠勤街、豐富路暨臺北市忠孝東路
    房屋，105年之房屋稅各為960元、17,521元及8,595元；被
    告乙○○上開嘉義市房屋105年之房屋稅為13,992元；另被告
    丙○○、乙○○二人104年度之綜合所得稅為20,478元；且上開
    稅金之繳納方式，其中被告丙○○之臺中市忠勤街暨豐富路房
    屋之房屋稅，係於105年4月29日至臺中市大里區之全家便利
    商店以寶城公司之費用繳納；其餘稅款係由被告戊○○於105
    年5月30日自寶城公司本件帳戶中，連同寶城公司自有位於
    桃園市大同二路房屋之105 年房屋稅55,985元及其他支出，
    分別轉帳32,362元、97,733元，一併用以繳納被告丙○○、乙○○上開104年度之綜合所得稅及上開臺北市忠孝東路、嘉義
    市房屋之105年房屋稅等情，除據被告丙○○、戊○○自承外，
    並有卷附戊○○之手寫帳冊、寶城公司本件帳戶存摺交易明細
    影本（見偵卷二第50、51、62頁）、105年5月30日現金支出
    傳票（浮貼於偵卷二第164頁）、105年房屋稅繳款書5份（
    見偵卷二第164至168頁）、104年綜合所得稅結算申報國稅
    局審核專用申報書（見偵卷一第122至123頁）等件可佐。至
    於證人庚○○、子○○於原審審理時及證人丁○○於本院審理時，
    雖均證稱曾看過被告丙○○有拿錢給戊○○代繳費用等語（見原
    審卷一第278、297、298頁、本院卷二第52至53頁），然其
    等所證並無法確切指明即係本案之稅金，自均不足以為有利
    被告丙○○、戊○○之認定。是被告丙○○、戊○○此部分之自白與
    事實相符，均可以採信。原判決就被告丙○○所有上開臺中市
    忠勤街暨豐富路房屋之105 年房屋稅，認係於105年5月30日
    由被告戊○○以轉帳方式繳納乙節，有與卷存事證不符之違誤
    。
　㈡據上，可知寶城公司確有以自有資金支付上開丙○○、乙○○、
    王麗文等個人之104、105年房屋稅，及丙○○、乙○○之103、1
    04年度綜合所得稅之事，而被告丙○○身為寶城公司執行業務
    之董事，被告戊○○受任為寶城公司之出納，其等均係受寶城
    公司之委任，而為寶城公司處理事務之人，其等應知不得以
    寶城公司之財產，用以支付丙○○、乙○○、王麗文等個人應自
    行負擔之稅金，惟被告丙○○、戊○○卻違背其等應忠於寶城公
    司任務之行為，意圖為自己或第三人不法之利益，而違背任
    務為上開支付，使丙○○、乙○○、王麗文無庸以自己財產繳納
    稅金，而致生損害於寶城公司之財產，其等所為均該當於背
    信罪無疑。至於檢察官上訴意旨雖略以：被告丙○○、戊○○此
    部分所為應係涉犯刑法第336條第2項之業務侵占罪。惟按，
    銀行與客戶間之活期存款契約，具有消費寄託之性質，亦即
    在寄託關係當中，該存款之所有權已移轉為受寄人所有（民
    法第602條第1項、第603條參照），存款人並未持有該存款
    。本件被告戊○○將寶城公司於銀行帳戶內之存款，提領後直
    接以現金或轉帳方式繳納系爭稅金，目的在於繳稅，未有易
    持有為所有而侵占入己之行為，而被告丙○○則未實際持有該
    等用以繳納稅款之金錢，欠缺持有關係，其等所為與業務侵
    占罪尚屬有間，況檢察官於起訴書內及於原審審判中，亦均
    主張此部分係涉犯刑法第342條第1項之背信罪，是檢察官執
    前詞上訴並無理由。
　㈢按刑法第38條之1第1、2、4項規定：「(第1項)犯罪所得，屬
    於犯罪行為人者，沒收之。但有特別規定者，依其規定。(
    第2項)犯罪行為人以外之自然人、法人或非法人團體，因下
    列情形之一取得犯罪所得者，亦同：一、明知他人違法行為
    而取得。二、因他人違法行為而無償或以顯不相當之對價取
    得。三、犯罪行為人為他人實行違法行為，他人因而取得。
    (第4項)第一項及第二項之犯罪所得，包括違法行為所得、
    其變得之物或財產上利益及其孳息」，亦即，犯罪所得之沒
    收，以屬於犯罪行為人者為限，如係他人有刑法第38條之1
    第2項規定之情形者，原則上應就該他人為沒收。被告丙○○
    、戊○○因上開背信行為，而使丙○○、乙○○、王麗文獲得無庸
    以自身財產繳納上開稅金之不法利益，依形式上觀察，就乙○○、王麗文應繳納之稅金而言，應係被告丙○○、戊○○為乙○○
    、王麗文實行違法行為，而使乙○○、王麗文因而獲得此等不
    法利益，此等部分之不法利益本應就乙○○及王麗文為沒收。
    惟被告丙○○於本院審判中供承：乙○○為其配偶、王麗文為其
    母親，其與乙○○、王麗文間具有撫養關係，乙○○、王麗文之
    上開不法利益，實際上係歸其所有等語（見本院卷二第190
    、191頁），可知乙○○及王麗文實際上並無上開犯罪所得。
    另被告戊○○並非上開各項稅金之納稅義務人，且無證據證明
    其獲有何不法利益，則其亦無犯罪所得甚明。是本案關於全
    部犯罪所得之沒收，應對被告丙○○為宣告。原判決於事實內
    認定乙○○、王麗文形式上獲有上開毋庸以自身財產繳納稅金
    之不法利益，然於判決主文內卻全部對被告丙○○為沒收之諭
    知，而未敘明何以無庸對乙○○、王麗文宣告沒收之理由，有
    判決事實與主文、理由矛盾之不當。
　㈣基上所述，上開犯罪事實之事證明確，被告丙○○、戊○○
　　所為此部分之犯行，均堪以認定，應依法論科。原判決就被
    告丙○○、戊○○有罪部分，存有如上所述之違誤不當之處，自
    無可維持，其等定應執行刑部分亦失所依附，應由本院將此
    部分予以撤銷改判。
二、論罪科刑：
  ㈠按背信罪在客觀上以為他人處理事務而違背其任務，致生損
    害於本人之財產或其他利益為不法構成要件。所謂「違背其
    任務」，係指違背他人委任其處理事務應盡之義務（民法第
    535 條參照），內含誠實信用之原則，積極之作為與消極之
    不作為，均包括在內，故是否違背其任務，應依法律之規定
    或契約之內容，依客觀事實，本於誠實信用原則，就個案之
    具體情形認定之（最高法院91年度台上字第2656號判決意旨
    參照）。又刑法背信罪，固以「違背任務之行為，致生損害
    於本人之財產或其他利益」為要件，而所謂「其他利益」，
    固亦指財產利益而言。但財產權益，則涵義甚廣，有係財產
    上現存權利，亦有係權利以外之利益，其可能受害情形更不
    一致，如使現存財產減少（積極損害），妨害財產之增加，
    以及未來可期待利益之喪失等（消極損害），皆不失為財產
    或利益之損害（最高法院87年台上字第3704號判決意旨參照
    ）。查，被告丙○○既為寶城公司之董事，為該公司之負責人
    ，並實際執行該公司業務之人，受該公司及全體股東之委任
    ，負有為公司牟取營業利益及維護股東權益之任務，而被告
    戊○○則受聘任為寶城公司之出納，負責處理財務事項，亦屬
    受委託處理事務之人，然被告丙○○竟指示被告戊○○提領寶城
    公司資產以繳納非屬該公司應負擔之稅費，被告丙○○、戊○○
    所為自屬違背寶城公司委託其等行使職權任務之行為，而致
    生損害於寶城公司之利益甚明。是核被告丙○○、戊○○上開所
    為，均係犯刑法第342條第1項之背信罪（各2罪）。另被告
    丙○○、戊○○分別於104年及105年間先後多次持上開綜合所得
    稅、房屋稅單據由寶城公司繳付，均分別係基於單一之犯意
    ，各於上開2 年度內之密切接近時間所為，且各侵害同一法
    益，依一般社會健全觀念，在時間差距上，難以強行分開，
    於刑法評價上，於單一年度內以視為數個舉動之接續實行，
    合為包括之一行為予以評價較為合理，皆應屬接續犯，故於
    104年度及105年度內所為各僅論以一罪。被告丙○○與戊○○就
    此部分之犯行，具有犯意聯絡及行為分擔，依刑法第28條規
    定，應論以共同正犯。又被告丙○○、戊○○就上開事實一㈡之
    部分犯行，利用不知情之某不詳人士為之，為間接正犯。被
    告丙○○、戊○○所犯上開二罪間，犯意各別、行為互殊均屬數
    罪，皆應予分論併罰。
  ㈡爰審酌被告丙○○身為寶城公司之董事，並為實際執行業務之
    負責人，對寶城公司負有忠實義務，應忠實經營管理寶城公
    司，而不應利用職務圖取私益，而被告戊○○則為寶城公司之
    出納人員，應妥適把關寶城公司之支出，竟均悖於寶城公司
    之託負，並致生損害於寶城公司，所為均不足取；並審酌被
    告2 人除本件上開犯行外，均無其他犯罪前科，有其等之前
    案紀錄表在卷可參（見本院卷一第161至166頁），品行皆屬
    良好；兼衡其等至本院最後審判階段，終能坦認上開犯行，
    惟對於所致寶城公司之損害，均未有任何彌補等之犯後態度
    ，及其等犯罪之動機、目的、手段、犯罪所生之損害，均具
    高職畢業之智識程度，被告丙○○現另行經營公司、有年邁雙
    親、配偶及子女須扶養，並罹患疾病等生活狀況；被告戊○○
    現仍受雇於丙○○經營之公司之生活狀況；暨考量被告戊○○係
    寶城公司之員工，其於寶城公司中須依被告丙○○之指示提供
    勞務，雖涉及不法，然可非難性較低，以及罪責相當原則等
    一切情狀，茲分別量處如主文第二、三項所示之宣告刑，並
    依刑法第41條第1項前段規定，均諭知如易科罰金，皆以1千
    元折算1日之標準。再者，審酌被告丙○○、戊○○各自所犯上
    開二罪，均屬侵害一般財產法益之罪，被害人及犯罪性質均
    相同，各罪之獨立性較低，酌定相當之應執行之刑，應即足
    以發揮刑罰嚇阻犯罪之功能及達矯治教化之必要程度，爰分
    別定如主文第二、三項所示之應執行刑（含易科罰金之折算
    標準）。檢察官上訴要求從重量刑，被告丙○○、戊○○上訴要
    求從輕量刑等節，經核均無理由。
  ㈢被告於行為後，刑法有關沒收之相關規定業於104 年12月27
    日、105年5月27日修正，依刑法施行法第10條之3 規定，自
    105年7月1日施行；且刑法第2條第2項亦已明定：沒收適用
    裁判時之法律。是本件有關沒收部分，自應適用上開修正後
    之刑法相關規定。按犯罪所得，屬於犯罪行為人者，沒收之
    ，於全部或一部不能沒收時，追徵其價額，修正後刑法38條
    之1 第1項前段、第3項分別定有明文；另犯罪所得包括違法
    行為所得、其變得之物或財產上利益及其孳息，同條文第4
    項亦有明定。查，就本件上開事實一㈠、㈡所示之財產上不法
    利益，均由被告丙○○獲得乙節，已據被告於本院審判中供承
    甚明（見本院卷二第190、191頁），是自應對被告丙○○為沒
    收之諭知。又關於上開事實一㈠所示之房屋稅總額，雖為49,
    397元（計算式：987＋18195＋8749＋14153＋7313＝49397），但
    因就此部分被告戊○○僅轉帳49,370元，有寶城公司之本件帳
    戶交易明細可佐（見偵卷二第14頁），而短漏轉帳27元之房
    屋稅款，因此被告丙○○自無從寶城公司獲得該27元之不法利
    益。按此，被告丙○○就上開事實一㈠、㈡所獲得之財產上不法
    利益，各為251,324元（即201954＋49370＝251324）、61,546
    元（即20478＋960＋17521＋8595＋13992＝61546），爰依刑法38
    條之1 第1項前段、第3項規定，就上開犯罪所得，各在被告
    丙○○上開犯罪項下主文宣告沒收，並諭知於全部或一部不能
    沒收時，均追徵其價額。
乙、無罪部分：
壹、公訴意旨略以：被告丙○○係寶城公司之董事及負責人，並
    為商業會計法規定之商業負責人，被告戊○○為寶城公司位
    在桃園市○○區○○○路00號觀音廠區之出納兼會計人員，
    亦為商業會計法規定之經辦會計人員，其等均係為寶城公司
    處理事務之人，且均負有為寶城公司員工申報勞工保險及製
    作公司各類所得扣繳暨免扣繳憑單為其附隨業務，亦為從事
    業務之人。被告乙○○則為被告丙○○之配偶。詎被告楊承
    佳等人分別在寶城公司觀音廠區為以下犯行：
一、被告丙○○、戊○○均明知被告乙○○並未在寶城公司任職，被告
    乙○○亦明知自己並未在寶城公司任職，其等竟共同意圖為被
    告乙○○不法利益及基於行使業務上登載不實文書之犯意聯絡
    ，於98年間，由被告丙○○指示被告戊○○為被告乙○○辦理勞工
    保險，被告戊○○遂於98年9 月14日在寶城公司內，將被保險
    人乙○○以「勞保月投保薪資：18300元」之不實事項登載於
    被告丙○○、戊○○職務上應作成之「勞工保險加保申請表」，
    並蓋用不知情之寶城公司廠長林敏男及寶城公司及負責人丙○○之印文後，持向勞工保險局申請勞工保險事宜而行使，使
    有實質審查權限之勞工保險局承辦公務員誤認前情屬實，依
    上開不實登載之業務文書，將此不實事項登載於職務上所掌
    勞工保險被保險人投保資料表內，寶城公司因此負擔被告乙○○自98年9 月14日起至106 年9月26日止（因乙○○於本件案
    發後之106年9月26日退保）之勞工保險費共18萬4,943元，
    足生損害於寶城公司及勞工保險局對於勞工保險管理之正確
    性（即起訴書犯罪事實一、㈠）。
二、被告丙○○、戊○○、乙○○（下稱被告3人）為免前開虛偽投保
    勞保乙事遭發現，竟共同基於行使業務上登載不實文書之犯
    意聯絡，由被告丙○○指示被告戊○○自100年1月起至105 年12
    月止之期間，將每月丙○○應領薪資分成2次發放，第1次薪資
    以轉帳方式匯入被告丙○○之永豐銀行新莊分行帳號：000000
    00000000號帳戶中，第2次薪資則以現金存入被告乙○○之永
    豐銀行忠孝分行帳號：00000000000000號帳戶中，製造被告
    乙○○有實際領取薪資之假象，再於101年至106年申報100 年
    度至105年度營利事業所得稅之申報期間，在其業務上作成
    之扣繳憑單上，分別填載被告乙○○於100年度在寶城公司領
    取薪資所得27萬6,600元、101年度領取薪資所得22萬5,360
    元、102年度領取薪資所得33萬5,580元、103年度領取薪資
    所得34萬5,600元、104年度領取薪資所得41萬2,000 元、10
    5年度領取薪資所得52萬6,800元之事項，而製作不實之扣繳
    憑單，於各該年度申報期間某日，將上開內容不實之文書持
    向財政部中區國稅局民權稽徵所申報寶城公司100 年度至10
    5 年度之營利事業所得稅，足生損害於稅捐機關對於稅捐稽
    徵管理之正確性（即起訴書犯罪事實一、㈡）。
三、被告丙○○、戊○○均明知臺北市○○區○○○路0段000巷0弄00○0號
    係被告丙○○之居所，在該處裝設有線電視，僅屬被告丙○○私
    人所需，與公司業務無關，竟未經寶城公司股東同意，意圖
    為被告丙○○不法利益及基於損害寶城公司利益之背信犯意聯
    絡，於94年4 月前某日，擅自以寶城公司名義，向位在臺北
    市之大安文山有線電視股份有限公司，申請在上開被告丙○○
    之居所安裝有線電視，並自94年4月1 日起至106 年10月31
    日止期間之收視費用，均由被告丙○○將繳費單據交予被告戊○○，由被告戊○○以寶城公司之資金繳納，共計使被告丙○○獲
    取不法利益7萬7,361元，致生損害於寶城公司之利益（即起
    訴書犯罪事實一、㈢）。
四、被告丙○○、戊○○均明知被告丙○○於90年6 月29日向中
    國信託人壽保險股份有限公司（現已併入台灣人壽保險股份
    有限公司）購買之「新嬴家還本終身壽險甲型」（保單號碼
    ：0000000000）及於103年7月1日向富邦人壽保險股份有限
    公司購買之「富邦人壽鑫富利增額終身壽險」（保單號碼：
    0000000000-00 ），係以被告丙○○為要保人、被保險人，為
    被告丙○○私人購買之壽險保單，竟共同意圖為被告丙○○不法
    利益及基於損害寶城公司利益之背信犯意、業務上登載不實
    文書犯意及將不實事項計入帳冊之犯意聯絡，由被告丙○○於
    104年7月間，將同年月2 日應繳之上開富邦人壽保險費51萬
    6,852元及中國信託人壽保險費6萬4,021 元，合計58萬873
    元，以其申辦之美國運通信用卡扣款後，於同年8 月13日，
    將該信用卡104年7月份帳單（當期應繳帳款總額為69萬990
    元）交予被告戊○○核銷，被告戊○○即於同日，將上開不實事
    項，以會計摘要「楊'r卡費」計入業務上所管理之現金支出
    帳上，並於同日，自寶城公司帳戶中，提領現金66萬6,683 
    元，用以繳納上開被告丙○○之美國運通信用卡費，使被告丙○○因此獲取58萬873 元不法利益，致生損害於寶城公司（即
    起訴書犯罪事實一、㈣）。
五、被告丙○○、戊○○均明知被告丙○○、乙○○夫妻合併申
    報（以乙○○為納稅人）103年度綜合所得稅20萬1,954元，應
    由被告丙○○、乙○○自行繳納；且均明知被告丙○○所有之臺中
    市忠勤街房屋（104年房屋稅為987元），係由被告丙○○出租
    予寶城公司供營業使用，該屋之房屋稅應由被告丙○○繳納，
    另被告丙○○所有之臺中市豐富路房屋（104年房屋稅為1萬8,
    195元）、臺北市忠孝東路房屋（104 年房屋稅為8,749 元
    ），及乙○○所有之嘉義市房屋（104年房屋稅為1萬4,153元
    ）、被告丙○○之母王麗文所有之臺中市南屯區大墩十一街房
    屋（104年房屋稅為7,313元），均非寶城公司營業使用支出
    ，上開房屋之房屋稅應由房屋所有權人繳納，竟基於業務上
    登載不實文書及將不實事項記入帳冊之犯意聯絡，由被告丙○○於104年5月27日，將上開103 年度綜合所得稅結算申報書
    及上開房屋之104 年房屋稅繳款書（合計房屋稅金為4萬9,3
    97元）交予被告戊○○核銷，被告戊○○即於同日，將上開不實
    事項，分別記入業務上所管理之現金支出帳冊上（其中房屋
    稅誤載為4萬9,370元），並於同日，自寶城公司帳戶中，分
    別提領現金20萬1,954 元及轉帳4萬9,370元，用以繳納上開
    綜合所得稅及房屋稅，致生損害於寶城公司（即起訴書犯罪
    事實一、㈤，有關被告丙○○、戊○○所涉背信部分，經本院認
    定成立犯罪如上所述）。
六、被告丙○○、戊○○均明知被告丙○○、乙○○夫妻合併申
    報（以乙○○為納稅人）104年度綜合所得稅2萬478元，應由
    被告丙○○、乙○○自行繳納；且均明知被告丙○○上開臺中市忠
    勤街房屋（105年房屋稅為960元）、臺中市豐富路房屋（10
    5年房屋稅為1萬7,521元）、臺北市忠孝東路房屋（105年房
    屋稅為8,595元），及乙○○上開嘉義市房屋（105年房屋稅為
    1萬3,992元）之房屋稅，應由房屋所有權人繳納，竟基於業
    務上登載不實文書及將不實事項填製會計憑證之犯意聯絡，
    由被告丙○○於105年5月30日，將上開104 年度綜合所得稅結
    算申報書、上開房屋之105 年房屋稅繳款書（合計房屋稅金
    為4萬1,068元），連同寶城公司所有之桃園市○○區○○○路00
    號觀音廠區之105 年房屋稅繳款書（稅金為5萬5,985元），
    一併交予被告戊○○核銷，被告戊○○即於同日將上開不實事項
    ，先填載在業務上所掌管之現金支出傳票，再記入業務上所
    管理之現金支出帳冊上，並於同日自寶城公司帳戶中，分別
    轉帳3萬2,362元（含其他支出）及轉帳9萬7,733元，用以繳
    納上開綜合所得稅及房屋稅，致生損害於寶城公司（即起訴
    書犯罪事實一、㈥，有關被告丙○○、戊○○所涉背信部分，經
    本院認定成立犯罪如上所述）。
七、因認⒈被告3人就公訴意旨壹、一所為，均係犯刑法第216條
    、第215條之行使業務上登載不實文書及修正前刑法第342條
    第1項之背信等罪嫌。⒉被告3人就公訴意旨壹、二所為，均
    係犯刑法第216條、第215條之行使業務上登載不實文書罪嫌
    。⒊被告丙○○、戊○○就公訴意旨壹、三所為，均係犯修正前
    刑法第342條第1項之背信罪嫌。⒋被告丙○○、戊○○就公訴意
    旨壹、四所為，均係犯刑法第342條第1項之背信及商業會計
    法第71條第1款之將不實事項記入帳冊等罪嫌。⒌被告丙○○、
    戊○○就公訴意旨壹、五所為，均係犯商業會計法第71條第1 
    款之將不實事項記入帳冊等罪嫌。⒍被告丙○○、戊○○就公訴
    意旨壹、六所為，均係犯商業會計法第71條第1 款之將不實
    事項填製會計憑證、記入帳冊等罪嫌。
貳、按犯罪事實應依證據認定之，無證據不得認定犯罪事實；又
    不能證明被告犯罪者，應諭知無罪之判決，刑事訴訟法第15
    4條第2項、第301條第1項分別定有明文。再按認定不利於被
    告之事實，須依積極證據，苟積極證據不足為不利於被告事
    實之認定時，即應為有利於被告之認定，更不必有何有利之
    證據；又事實之認定，應憑證據，如未能發現相當之證據，
    或證據不足以證明，自不能以推測或擬制之方法，以為裁判
    之基礎；且認定犯罪事實所憑之證據，雖不以直接證據為限
    ，間接證據亦包括在內；然而無論直接或間接證據，其為訴
    訟上之證明，須於通常一般之人均不致有所懷疑，而得確信
    其為真實之程度者，始得據為有罪之認定，倘其證明尚未達
    到此一程度，而有合理之懷疑存在時，依罪證有疑、利於被
    告之證據法則，即應對被告為無罪之判決。
參、公訴意旨認定被告3 人涉犯上開罪名，無非係以如檢察官起
    訴書證據清單就此被訴部分所列載之證據，為其論據。訊據
    ：
一、被告3 人均堅決否認有何公訴意旨壹、一、二所示之犯行，
    被告3 人均辯稱：被告乙○○在98年間受僱於寶城公司，擔
    任董事長即被告丙○○之特助，負責幫董事長安排行程或處
    理事務，例如聯絡廠商、拜訪客戶等。其等辯護人則為被告
    各辯護如下：㈠被告丙○○之辯護人略以：被告乙○○自98年起
    迄今，確實際在寶城公司任職。被告丙○○為了減少寶城公司
    的人事花費支出，自行放棄不領寶城公司第二次發的加班費
    ，由公司做為支付被告乙○○的薪水，未造成寶城公司之損害
    ，顯無背信之犯行。況被告丙○○自始未曾指示被告戊○○虛報
    被告乙○○之員工勞工保險之投保薪資，且寶城公司亦依被告
    乙○○之實際薪資所得向國稅局申報營利事業所得，自亦無偽
    造文書之犯行等語。㈡被告乙○○之辯護人略以：被告乙○○於9
    8年間經寶城公司負責人即被告丙○○聘任為董事長特助，負
    責安排開會行程、提醒董事長待辦事務、購買餽贈客戶之年
    節禮品、陪同董事長拜訪客戶、參與開會與應酬等。寶城公
    司最初以每月1萬8千多元之薪資聘任被告乙○○，被告乙○○基
    於輔佐配偶即被告丙○○事業之意思，亦不計較低薪，辭去原
    有工作後，改任寶城公司董事長特助一職。被告丙○○為了減
    少寶城公司人事成本，也避免引發股東質疑，故指示被告戊○○將其原應由被告丙○○領取之加班費，直接由公司撥付給被
    告乙○○作為薪資，被告丙○○則自行吸收減少薪資收入的損失
    。被告乙○○任職期間，因業務量、出差時間、任職年資均有
    所增加，是其薪資逐步調升。被告乙○○雖知悉薪資係由被告
    丙○○放棄領取公司加班費，作為支付給她之薪資，惟關於勞
    工保險費及向國稅局申報薪資所得，均委由被告丙○○辦理，
    被告乙○○對細節不清楚，亦未過問等語。㈢被告戊○○之辯護
    人略以：被告乙○○於98年9 月14日起，即開始在寶城公司擔
    任董事長丙○○特助的工作，工作內容為協助董事長處理雜項
    事務，因為當時為避免他人議論，且為了減少公司的人事支
    出，董事長遂指示被告戊○○，以其自己的加班費，來支付被
    告乙○○擔任特助的薪水，被告戊○○接獲指示後，便以董事長
    之加班費用來支付被告乙○○的薪水，被告乙○○特助之薪水隨
    董事長之加班費而調升，且均依規定據實申報被告乙○○之勞
    、健保費，被告戊○○並無業務登載不實之行為，亦未造成寶
    城公司之損害，反而是減少公司的支出，是以無背信之犯行
    等語。
二、被告丙○○、戊○○固坦承有於被告丙○○住處裝設有線電
    視，惟堅決否認有何公訴意旨壹、三之背信犯行，被告丙○○
    、戊○○均辯稱：安裝有線電視有經過主要股東的同意，安裝
    有線電視是因為公司生產機車貼紙，和廣告量成正比，被告
    丙○○要查看廣告決定備料等語。其等辯護人則為被告各辯護
    如下：㈠被告丙○○之辯護人略以：在被告丙○○個人住處安設
    第四臺電視，係經公司全體股東同意，且與公司業務息息相
    關，故由公司支付每月收視費，是被告丙○○無背信犯行。此
    事雖未有召開股東會之書面股東會決議紀錄，但由於寶城公
    司為有限公司，除告發人丈夫許勵民外，其他股東均係被告
    丙○○親友，所以公司事務都由被告丙○○跟許勵民討論後，再
    告知其他親友股東，其餘股東均無意見。蓋因公司係由被告
    丙○○跟許勵民經營。而被告丙○○跟許勵民認識十幾年，共同
    成立公司，有革命情感，關係良好，所以此事由被告丙○○與
    許勵民在公司辦公室討論決定，當時也有希望許勵民一併在
    家裡裝第四臺查看廠商廣告流量，但許勵民覺得麻煩不願意
    ，要被告丙○○自己安裝去查看，當時討論時在場者，尚有公
    司庚○○協理，之後亦將在被告丙○○家安裝第四臺的事情告知
    其他股東，並徵得同意等語。㈡被告戊○○之辯護人略以：關
    於董事長丙○○之住處安裝第四臺電視之月費由寶城公司支付
    乙事，被告戊○○記得在94年間某日於公司內，當時在場的有
    董事長丙○○、總經理許勵民，由董事長丙○○在辦公室內告知
    被告戊○○，表示剛才股東已經商量好了，要請被告戊○○聯絡
    有線公司業者至董事長家中裝第四臺，以便追蹤了解機車廣
    告量，掌握公司生產機車貼紙之方向，費用由寶城公司支付
    。被告戊○○在現場承董事長及總經理之命令，之後便依照此
    指示辦理，將董事長交付之第四臺收費單持之以公司的零用
    金繳交，因此，被告戊○○主觀上之認知是，此事經過公司股
    東全體同意，因此並無背信之犯行等語。
三、被告丙○○、戊○○固坦承寶城公司有為被告丙○○支付保險費，
    惟堅決否認有何公訴意旨壹、四所示背信及違反商業
    會計法第71條第1 款將不實事項記入帳冊犯行，被告丙○○
    辯稱：當初是許勵民建議由公司出錢為其等投保保險，作為
    退休金的規劃，許勵民說要累積點數，所以使用個人信用卡
    繳費，每一次要繳費時，被告戊○○會從寶城公司提領現金給
    許勵民，其保險費亦是由寶城公司支付。後來許勵民過世後
    ，因為其是董事長兼總經理，所以有兩份保險等語。被告戊○○辯稱：保單是因為被告丙○○跟許勵民在寶城公司沒有退休
    金，所以兩位股東就接受許勵民的配偶即告發人建議，幫董
    事長跟總經理規劃一筆退休金，保險經紀人一樣是透過告發
    人認識介紹，許勵民過世的時候告發人有領這筆保險理賠，
    因為總經理已經過世了，被告丙○○身兼董事長跟總經理的職
    務，所以就投保了兩份保單，當時被告丙○○跟許勵民的保費
    都是由公司支付等語。其等辯護人則為被告各辯護如下：㈠
    被告丙○○之辯護人略以：被告丙○○個人保險費，係經公司全
    體股東同意，且與公司業務相關，故由公司支付每年保險費
    用。由於寶城公司無退休金制度及死亡、意外補助，對於被
    告丙○○及許勵民等二人一輩子為公司打拚之人保障不周，為
    了讓二人在工作中不幸受傷或死亡或年老退休的時候，能讓
    家人過日子，或自己退休後安心過養老生活，所以在全體股
    東同意下，被告丙○○及公司總經理許勵民分別向告發人介紹
    之保險經紀人各買了一份人壽保險來作為保障，並由公司支
    付每年的保險金，讓二人能全心全意為公司打拚事業。之後
    許勵民於98年間死亡，人壽保險金也由告發人領走。而許勵
    民死亡後，由被告丙○○身兼總經理，方另外加投保一份保險
    。況且二人的保險業務員亦是告發人所介紹，告發人從頭到
    尾都知情等語。㈡被告戊○○之辯護人略以：於90年間因為寶
    城公司董事長丙○○及總經理許勵民都沒有退休金，所以在94
    年間經股東會決議，由公司付費幫董事長及總經理各投保一
    份300 萬元壽險，做為董事長及總經理之退休金，此項提議
    是告發人提出，且當時之保險業務員還是告發人介紹的，公
    司便依照告發人的提議，與保險業務員聯絡幫忙設計規劃二
    人之保險，因而幫二人各投保了300 萬元的壽險，且許勵民
    後來過世，告發人也領到了這份300 萬元保險之保險理賠，
    許勵民過世後由被告丙○○兼任總經理，所以公司為其投保二
    份人壽保險，因此104年8月13日關於被告丙○○卡費其中66萬
    6,683 元部分，即為被告丙○○之保費支出等語。
四、被告丙○○、戊○○堅決否認有何公訴意旨壹、五、六所示
    違反商業會計法犯行，被告丙○○辯稱：寶城公司的帳是由
    公司委託的記帳士己○○製作並報稅，現金支出傳票上有其的
    簽名，表示其同意動支款項等語。被告戊○○則辯稱：手
    寫帳冊為自己的筆記，現金支出傳票僅係作為員工有領取款
    項之證明等語。其等辯護人則為被告各辯護如下：㈠被告丙○○之辯護人略以：被告戊○○收受款項後，有無記載收到被告
    丙○○所交付的綜合所得稅、房屋稅紀錄，如何記、記在何處
    ，被告丙○○並不知情。因被告戊○○只是公司出納人員，非專
    業會計人員，不清楚如何記帳符合會計原則，公司另外還有
    請專業的記帳士記帳。故被告丙○○從未要求被告戊○○要如何
    記帳，被告戊○○亦從未拿給被告丙○○審閱等語。㈡被告戊○○
    之辯護人略以：起訴書證據清單編號17所稱的寶城公司現金
    支出傳票影本、編號18所稱的寶城公司現金支出帳冊影本，
    事實上並不是公司之傳票或帳冊，編號17是用做領據，不是
    傳票，因被告戊○○身為公司出納，負責保管公司的零用金，
    同仁出差要報出差費、誤餐費、加油費或領取員工福利金及
    獎金都會向被告戊○○領取，由被告戊○○以零用金支出，支出
    時要求同仁在現金支出傳票上簽名證明已支出，該支出傳票
    是被告戊○○個人用來當作支出證明或同仁領款之收據，不需
    要交給記帳業者用作支出憑證，支出憑證是以加油發票、餐
    費發票、車票做為原始憑證；另編號18是被告戊○○個人之手
    寫筆記，目的在提醒自己，且其內容僅有支出並無收入，因
    此並非公司之帳冊等語。
肆、經查：
一、關於起訴書犯罪事實一、㈠、㈡部分：
  ㈠本件係於98年間，由被告戊○○於98年9 月14日在寶城公司
    內，將被保險人乙○○以「勞保月投保薪資：18300元」之事
    項登載於「勞工保險加保申請表」，並蓋用林敏男及寶城公
    司及負責人丙○○之印文後，持向勞工保險局申請勞工保險事
    宜而行使。寶城公司因此負擔被告乙○○自98年9 月14日起至
    106年9月26日止之勞工保險費共18萬4,943 元等事實
    ，業據被告3 人於原審審判中坦認在卷，此外並有勞動部勞
    工保險局106年4月11日函暨附件乙○○之勞工保險被保險人投
    保資料表1份、108年2月12日函暨附件乙○○保險費明細表、
    加保申報表各1份（見他卷第99、100頁、偵卷三第139至143
    頁）在卷可稽，此部分之事實，堪以認定。
  ㈡又於101年至106年申報100年度至105年度營利事業所得稅之
    申報期間，被告戊○○在其業務上作成之扣繳憑單上，分別填
    載被告乙○○在寶城公司領取之薪資所得，100年度27萬6,600
    元、101年度22萬5,360元、102年度33萬5,580元、103 年度
    34萬5,600元、104年度41萬2,000元、105年度52萬6,800 元
    之事項，而製作扣繳憑單，於各該年度申報期間某日，將上
    開文書持向財政部中區國稅局民權稽徵所申報寶城公司100
    年度至105年度之營利事業所得稅，業據被告3 人於原審審
    判中所自承，此外並有寶城公司105年7月至106年5月之丙○○
    薪資表暨永豐銀行乙○○帳戶交易收執聯各1 份（見他卷第14
    2至174頁）、寶城公司董事丙○○104 年度薪資一覽表、薪資
    轉帳清冊、薪資領現清冊、被告丙○○之永豐銀行新莊分行帳
    戶存摺影本、被告乙○○之永豐銀行忠孝分行帳戶存摺影本各
    1 份（見偵卷一第10至30頁）、稅務電子閘門所得調件明細
    表－寶城公司104、105年度員工薪資給付及扣繳稅額清單、
    財政部中區國稅局臺中分局107年4月9 日函暨附件丙○○100
    年度綜合所得稅結算申報國稅局審核專用申報書、101年度
    綜合所得稅結算申報書暨稅額繳款書、財政部臺北國稅局大
    安分局107年5月2日函暨附件乙○○102年度至105年度綜合所
    得稅結算申報國稅局審核專用申報書各1件（見偵卷一第62
    至72、109至115、117至125頁）、被告丙○○、乙○○100年度
    至105年度財稅資料各1份(見偵卷三第43至123頁)、財政部
    中區國稅局民權稽徵所106年12月15日函暨附件寶城公司98
    至105年度營所稅結算申報書(見偵卷一第83至99頁背面）、
    被告戊○○與告發人於105年5月26日對話譯文（見偵卷二第17
    7頁）等件在卷可佐，此部分之事實，亦堪認定。
  ㈢證人即寶城公司協理庚○○於原審審理中證稱：被告乙○○
    是寶城公司的員工，擔任董事長特助，毋庸打卡，有時會計
    那邊有問題，被告乙○○會拿文件給我，由我在回臺中時轉
    交給記帳士。她座位在被告丙○○的辦公室內，會僱用被告
    乙○○是因為在許勵民去世後，被告丙○○要肩負董事長及
    總經理工作，工作變得很繁忙，而且公司出了大事，整個亂
    七八糟，被告丙○○也比較憔悴，工作不堪負荷，股東就商
    量請被告乙○○來幫忙，協助被告丙○○處理事情，對公司
    也有好處。被告丙○○擔心增加公司負擔，要求被告戊○○
    把被告丙○○加班費當作被告乙○○的薪水，發給被告黃意
    晶。被告乙○○做的是公司的工作，為公司服務等語（見原審
    卷一第261至288頁）。證人子○○於原審審理中證稱：在許勵
    民過世後，被告乙○○被找進寶城公司，成為寶城公司的員工
    ，毋庸打卡，沒有固定座位，就是在老闆辦公室，負責安排
    被告丙○○之行程。被告乙○○也有傳遞被告丙○○之指示給她等
    語（見原審卷一第291至303頁）。證人己○○於原審審理中證
    稱：印象較深刻是因為寶城公司有位股東死亡，被告乙○○有
    到寶城公司位於臺中的辦公室，那次是楊維莉約我去臺中辦
    公室拿寶城公司資料，我以前沒看過被告乙○○，那次看到被
    告乙○○坐在辦公室，我跟楊維莉拿了資料之後，也跟被告乙○○打招呼，楊維莉也跟我介紹她是被告丙○○之妻，並對我說
    因為股東死亡，所以要被告乙○○幫忙被告丙○○處理事務。我
    到寶城公司臺中辦公室拿資料時，偶爾會看到被告乙○○在該
    處的辦公桌。被告乙○○也有陪同被告丙○○至我事務所拿發票
    ，不過沒有進事務所，而在車上顧車。另寶城公司的工廠設
    在桃園，我有去過桃園工廠，那次去是要畫寶城公司污水處
    理的圖，寶城公司的辦公室外面是坐辦公人員，裡面那間是
    董事長丙○○的辦公室，我要洽接的業務要找庚○○協理，庚○○
    協理的位置是在被告丙○○辦公室的門口，當時我有看到被告
    乙○○在被告丙○○的辦公室內，我沒有注意被告乙○○在被告丙○○辦公室內做什麼等語（見原審卷一第318至336頁）。證人
    壬○○於原審審理中證稱：我是金記公司的總經理，金記公
    司是寶城公司的下游廠商，負責塑膠料件的加工，被告楊承
    佳、乙○○有去金記公司拜訪，於拜訪時，被告乙○○會看
    資料並作筆記，我知道被告乙○○是特助，我打電話到寶城
    公司時，寶城公司人員有對我說被告乙○○是特助，在許勵
    民過世前，許勵民有與被告丙○○一同來我公司拜訪。許勵
    民過世後，就換由被告乙○○陪同被告丙○○拜訪等語（見
    原審卷二第90至109頁）。上開證人均經原審告以偽證刑罰
    ，並簽立結文以擔保其等證述之憑信性，且證言意旨互核相
    符，應可採信。而由前揭各證人所證，可認被告乙○○確係於
    主要股東即許勵民於98年間去世後，方進入寶城公司協助被
    告丙○○處理公司事務，被告乙○○確有為寶城公司提
    供其勞務等節，公訴意旨認定被告乙○○未受僱於寶城公司
    ，已有可疑。再者，被告乙○○出入寶城公司之時間或未固
    定，且被告乙○○係利用被告丙○○之辦公室，自身無獨立
    之辦公空間，惟考量被告乙○○為被告丙○○之配偶，而被
    告丙○○為寶城公司大股東兼董事長，證人庚○○於檢察官
    偵查中亦證稱：我、告發人、被告乙○○可以不用打卡，因
    為我們是公司的高層等語明確（見偵卷三第176頁）。證人
    子○○於原審審理時亦證稱被告乙○○無庸打卡乙情（見原審卷
    一第292頁），是自不得以被告乙○○於寶城公司無庸打卡，
    即謂被告乙○○未受僱於寶城公司。復酌以辦公空間之有無尚
    非勞動關係存否之唯一憑據，而應視工作之性質實質認定，
    上開各證人既均證稱：被告乙○○擔任特助，負責安排行程、
    拜訪客戶等與寶城公司業務開拓有關之事項，則被告乙○○即
    有為寶城公司提供勞務等情，不能單憑被告乙○○或無辦公座
    位，即謂被告乙○○並未受僱於寶城公司。則系爭「勞工保險
    加保申請表」、「扣繳憑單」等內容是否不實？容非無疑。
  ㈣雖證人即告發人甲○○（下稱告發人）於原審審理中證稱：我
    先生許勵民是在98年3月12日過世，我在98年4 月進入寶城
    公司工作，沒有經過面試、聘僱流程，也沒有簽訂相關勞動
    契約，被告丙○○同意我進入公司，我就可以去了，寶城公司
    主要股東只有我與被告丙○○，其他人都是人頭股東，我到寶
    城公司無庸打卡，被告丙○○可以決定是否打卡，被告乙○○不
    是寶城公司的員工，因為她並未至公司上班，我只要沒有請
    假就會進公司，薪資高低是由被告丙○○決定等語(見原審卷
    二第193至233頁）。另證人癸○○於原審審理時固亦證稱：我
    是在98年間許勵民去世後，被告丙○○叫我回來寶城公司工作
    幫忙他，沒有經過面試，公司也無任何制式聘僱流程，我任
    職期間是98年至105年7月13日，被告乙○○不是寶城公司的員
    工，我在公司沒見過她有做任何有關公務的事情，也沒聽過
    人稱她黃特助，我稱呼她為黃太太等語（見原審卷一第338
    至353頁）。惟告發人與被告丙○○間，在許勵民死後，因股
    權爭議而存有怨隙，此亦經其於原審審理時證述明確（見原
    審卷二第193頁），並與被告丙○○間涉有多件訴訟（見原審
    卷一第236至238、244至248頁）；另證人癸○○與被告丙○○間
    就寶城公司亦存有股權爭議，並據其於原審審理時供述甚明
    （見原審卷一第352頁），復與被告丙○○間有訴訟爭議之嫌
    隙（見原審卷二第9至11頁），因其等與被告丙○○間之立場
    對立，所證不利於被告3人部分難免有虛偽性存在，則在其
    等不利證詞無充足補強證據佐證之下，自不能遽予採信。何
    況，告發人、癸○○上述亦均證稱其等進入寶城公司，並無面
    試流程，只要被告丙○○同意即可至寶城公司任職。而被告丙○○既供稱係其聘請被告乙○○擔任特助乙情（見原審卷一第13
    1頁），顯與告發人及癸○○進入寶城公司任職之模式無異，
    參之證人庚○○之上開證言，可知被告乙○○係於股東許勵民死
    亡後，為輔助被告丙○○而由丙○○聘僱為寶城公司之員工乙節
    ，難認有何不實，則寶城公司為被告乙○○負擔受僱期間即自
    98年9月14日起至106年9月26日止之勞工保險費，自屬當然
    ，無受有損害可言。
  ㈤按刑法第342 條之背信罪，須以為他人處理事務為前提，所
    謂為他人云者，係指受他人委任，而為其處理事務而言。又
    受任人之違背任務之行為，須具有為圖取不法利益或圖加不
    法損害於本人利益之意思，為構成要件，若本人利益之受損
    害，乃基於正當原因，並非不法，則因欠缺犯罪意思要件之
    故，即難律以本罪（最高法院49年台上字第1530號、53年台
    上字第2429號判例意旨參照）。則本件所應審究者，即係被
    告3 人是否在為寶城公司處理事務時有違背任務之行為，及
    主觀上是否具有加不法損害於寶城公司之意思。查，本件依
    寶城公司105年7月至106年5月之丙○○薪資表暨永豐銀行乙○○
    帳戶交易收執聯各1份、寶城公司董事丙○○104年度薪資一覽
    表、薪資轉帳清冊、薪資領現清冊、丙○○之永豐銀行新莊分
    行帳戶存摺影本、乙○○之永豐銀行忠孝分行帳戶存摺影本各
    1份及證人庚○○於原審審理中所證（見原審卷一第281頁），
    可徵寶城公司之薪酬係分兩次發放，且第二次被告丙○○本可
    領得之加班費，係直接匯入被告乙○○之帳戶內，檢察官於起
    訴書中復記載被告乙○○所領得之薪資即為被告丙○○之加班費
    等情，可認被告乙○○尚未因其提供勞務，而自寶城公司取得
    任何報酬，而與控制股東利用虛列人頭員工，自公司領取薪
    資以損害含少數股東在內之公司全體股東情形迥然有別，本
    件係將被告丙○○本即可領得之薪資撥付一部分予被告乙○○，
    適足彰顯被告3 人並無為圖不法利益並加損害於寶城公司之
    背信主觀犯意。
  ㈥檢察官雖提出告發人與被告戊○○間之對話錄音譯文，欲證明
    被告乙○○並未受僱於寶城公司。然查，觀諸該對話錄音譯文
    ，均為告發人向被告戊○○稱：「可是那不是實際上要妳有薪
    水的往來」、「妳聽我講，可是她實際上沒來這上班阿……這
    樣OK嗎？勞保局不會來查嗎？」，而被告戊○○係在經詢問後
    被動回應：「楊先生的『撥』給她呵！楊先生他的撥開呵！撥
    開好了阿！……他不會查到薪資啦」、「其實很多人都這樣……
    很多……很多！這種現象超多的，只要我們有開扣憑，就沒有
    問題」等語，並未肯認被告乙○○確實未於寶城公司上班（見
    偵卷二第177頁）。況本件緣於告發人與寶城公司控制股東
    間因公司經營問題有所怨隙，則被告戊○○在告發人前來挖掘
    公司經營問題，且在言談間質疑管理階層作為合法性之情況
    下，尚難排除被告戊○○係以上開言詞寬慰、安撫告發人，而
    不欲直接衝突捲入公司股東間之糾紛，核屬情理之常，自不
    得遽憑該出於附和迎合、證明力低之對話，即謂被告3人涉
    犯此部分罪嫌。
  ㈦另本件經原審勘驗被告乙○○於105年10月27日檢察事務官之詢
    問內容，勘驗結果如下（見原審卷一第257至258頁）：
（00：00：00-00：26：56）人別確認、曉喻告方告訴範圍限縮
              告知被告今日被訴內容以供下次答辯。
（00：26：57）檢察事務官：乙○○小姐你的部分，就是你被訴
              根本不在這家公司上班。你的意見？你的意思？
（00：27：25）乙○○：有時候，也可以在家裡。
（00：27：28）檢察事務官：你沒有任職在公司？
（00：27：29）乙○○：沒有。
（00：27：30）檢察事務官：沒有任職在公司？還是你被虛偽報
              公司勞健保什麼的員工？
（00：27：37）乙○○：有。
（00：27：40）檢察事務官：（指示書記官製作筆錄）。
（00：27：41）乙○○：我有報勞健保。
（00：27：43）檢察事務官：（指示書記官製作筆錄）。有沒有
              領薪水？
（00：27：47）乙○○：我領我先生的薪水。
（00：28：02）檢察事務官：沒有在公司工作過是不是？
（00：28：03）乙○○：沒有領公司的薪水。
（00：28：05）檢察事務官：沒有在公司工作過？實際任職？
（00：28：06）乙○○：沒有。
（00：28：35）檢察事務官：（指示書記官製作筆錄）你自己個
              人有沒有薪水？
（00：28：37）乙○○：我領我先生的薪水，我自己個人沒有。
（00：29：24）檢察事務官：（指示書記官製作筆錄）有掛勞健
              保？
（00：29：25）丙○○：（點頭）。
（00：29：27）檢察事務官：公司的薪資單裡面有沒有黃小姐的
              名字？
（00：29：29）戊○○：沒有。
    依上開被告乙○○供述之意旨，似未供承其全然未於寶城公司
    工作，而係有時候在家，惟被告乙○○亦同時供稱其所領取之
    薪資係自被告丙○○所撥付，被告乙○○既有為寶城公司處理事
    務，聘僱與否復係由被告丙○○決定，且該次庭期告發人及被
    告3 人均在場，於該場合下，未能將本案較為複雜之經過情
    節完整供陳，實屬可能，自難以被告乙○○此片斷之陳述，即
    謂被告乙○○確未受僱於寶城公司。
　㈧檢察官雖略以：被告乙○○並未實際受僱於寶城公司，被告乙○○僅係以被告丙○○妻子之身分陪伴並處理被告丙○○之私人行
    程。本案實乃被告丙○○精心安排，一方面令寶城公司負擔被
    告乙○○之勞、健保費用，另一方面寶城公司亦可以支出員工
    薪資為由，減少營利事業所得稅之申報金額，而被告戊○○所
    提出針對被告乙○○之薪資計算方式、名目、變更日期及原因
    、加班費之計算方式，均與被告3 人所述被告乙○○薪資係由
    被告丙○○之加班費支出，從未變過等情不符，而認定被告3 
    人涉犯此部分罪嫌。惟如上所述，依現有證據，尚難認被告
    乙○○未受僱於寶城公司；再者，本件寶城公司所支付之薪資
    總額，並未因被告乙○○成為寶城公司員工而有增加或變動，
    亦難謂寶城公司得以減少稅額之申報，而影響該公司營利事
    業所得稅申報之正確性。況被告丙○○為寶城公司之負責人，
    其對於被告乙○○之薪資數額本有調整權限，則被告乙○○之薪
    資究係若干、實際領取數額多少等情，應是被告丙○○與乙○○
    間每月薪資總額間之內部流動問題，是被告3人對於被告乙○○之勞工保險投保級距數額，尚難認有何不實，自難對被告3
    人遽以行使業務上登載不實文書、使公務員登載不實（檢察
    官就此罪嫌於起訴書犯罪事實一㈠部分有敘及《見起訴書第2
    頁》，惟於所犯法條內漏引刑法第214條《見起訴書第18頁》）
    等罪嫌相繩。至於檢察官上訴意旨雖略以被告3人此部分尚
    涉有詐欺得利等罪嫌（見本院卷一第85、86頁），惟此部分
    並不在檢察官之起訴範圍之內，且本件關於起訴書犯罪事實
    一、㈠、㈡部分既認被告3人未成立犯罪，即與檢察官上訴所
    指部分無不可分之關係，自不得併予審究。
  ㈨據上所述，本件尚無從認定被告乙○○未受僱於寶城公司，則
    系爭就被告乙○○之「勞工保險加保申請表」、「扣繳憑單」
    即難認有何不實，自難對被告3人遽以刑法第216條、第215
    條之行使業務上登載不實文書及修正前刑法第342條第1項之
    背信等罪相繩。
二、關於起訴書犯罪事實一、㈢部分：
  ㈠被告丙○○有以寶城公司名義，在其臺北市忠孝東路住處安裝
    大安文山有線電視股份公司（下稱大安電視公司）之第四臺
    服務，且自94年4月1日起至106年10月31日止期間之收視費
    用，均由被告丙○○將繳費單據交予被告戊○○，由被告戊○○以
    寶城公司之資金繳納等情，業據被告丙○○、戊○○供承明確，
    並卷附有大安電視公司106年7月25日函暨附件繳費金額暨繳
    款方式表各1份可憑(見他卷第133、134頁），此部分之事實
    ，可堪認定。
  ㈡惟證人庚○○於原審審理中證稱：我、被告丙○○及許勵民
    在吃飯、散步時，也會提及公司經營有關事項，就第四臺安
    裝部分，由於無法掌握中心廠的需求，在有急單的情形下，
    存料可能不足，討論後決定看電視廣告，如果某機種一直在
    廣告，表示會有銷路量會大，這臺的材料公司就會備多一點
    料，於是同意在被告丙○○住處安裝第四臺，費用由公司支
    付等語（見原審卷一第270至276頁）。證人己○○於原審審理
    中證稱：第四臺的費用是否能抵扣，跟裝在住家或何場所無
    關，和用途有關等語（見原審卷一第335至336頁）。則以寶
    城公司負責生產機車車身貼紙，而機車廣告在第四臺洵屬常
    見，尚難排除寶城公司係為使被告丙○○觀看第四臺廣告，以
    瞭解產業經營動態、市場趨勢，並在執行職務之際，經由所
    蒐集之資訊而為正確之商業決策。況此安裝第四臺情事係始
    自94年間即開始，彼時之主要股東為許勵民及被告丙○○，自
    94年間起至98年間許勵民過世時，寶城公司並未有任何異議
    。再參以此部分之犯罪事實，係緣於告發人因寶城公司經營
    問題，向臺灣桃園地方檢察署檢察官告發而起，實難依告發
    人嗣後之否決而溯及影響94年起安裝第四臺之決策效力。復
    酌以此情形延續12餘年，而金額僅為7萬7,361 元，該金額
    與寶城公司之營業額相較，比例甚微，此從告訴人具狀供承
    每月分得股利41萬元乙節（見本院卷二第369頁），可得印
    證，是尚難認被告丙○○、戊○○就此部分具有背信之主觀犯意
    。
  ㈢至於證人癸○○於原審審理中雖證稱：寶城公司依據訂單作備
    料，山葉或三陽不會因為主打款在廣告上常出現而準備較多
    備料，在廣告前會有計劃，並提前下單，如果主打某一款，
    該款訂單會下的比較多，公司未曾有股東決議在被告丙○○的
    住處裝設第四臺，讓被告丙○○可以看廠商的廣告用以估算公
    司備料等語（見原審卷一第341至343頁）。惟證人癸○○於原
    審審理時亦證稱：我80幾年去大陸設廠，98年再回來，我94
    年沒有在寶城公司等語（見原審卷一第347頁）。由此可見
    證人癸○○並未與聞被告丙○○及許勵民等人在94年間之上開決
    策，是其所證未曾有股東決議在被告丙○○的住處裝設第四臺
    乙節，係其片面說詞，不能遽信。且如上所述，證人癸○○與
    被告丙○○間，有股權爭議之糾紛存在，其與被告丙○○間有敵
    對立場，而該第四臺係自94年間股東許勵民在世時所安裝，
    許勵民未為反對表示，酌以本件寶城公司主要股東為被告丙○○及許勵民，則證人癸○○所證公司未曾經主要股東同意在被
    告丙○○的住處裝設第四臺等情，是否符實？亦大有可疑。況
    證人癸○○於原審作證時，亦肯認寶城公司有過廠商下急單之
    情形（見原審卷一第347頁)，而仍有提前備料之需求，是尚
    難謂於被告丙○○住處安裝第四臺與公司業務全無關係。至於
    妥適與否，係屬公司治理及決策之問題，尚與刑法評價之犯
    罪行為有間。按此，就此部分自亦難認被告戊○○、丙○○所為
    已該當於修正前刑法第342條第1項之背信罪嫌。
三、關於起訴書犯罪事實一、㈣部分：
  ㈠被告丙○○有向中國信託人壽保險股份有限公司（下稱中國人
    壽公司）（現已併入台灣人壽保險股份有限公司）購買「新
    嬴家還本終身壽險甲型」（保單號碼：0000000000）及於10
    3年7月1日向富邦人壽保險股份有限公司（下稱富邦人壽公
    司）購買「富邦人壽鑫富利增額終身壽險」（保單號碼：00
    00000000-00 ，並以被告丙○○為要保人、被保險人；被告丙○○於104年7月間，將同年月2日應繳之上開富邦人壽保險費5
    1萬6,852元及中國人壽保險費6萬4,021元，合計58萬0873元
    ，以其申辦之美國運通信用卡扣款後，將該信用卡104年7月
    份帳單（當期應繳帳款總額為69萬0990 元）交予被告戊○○
    核銷，被告戊○○即將上開事項，以「楊'r卡費」記入手寫帳
    冊，並自寶城公司帳戶中，提領現金66萬6,683 元，用以繳
    納上開被告丙○○之美國運通信用卡費等情，此有手寫帳冊、
    寶城公司本件帳戶交易明細影本（見偵卷二第29、16頁）、
    美國運通信用卡月結單1 份、台灣美國運通國際股份有限公
    司107年6月13日函暨附件丙○○信用卡月結單（見偵卷二第15
    2頁、偵卷附件卷第162至269 頁）、台灣人壽保險股份有限
    公司108年1月16日函暨附件保單資料、繳費明細表各1份、
    富邦人壽公司108年1月17日函暨附件保單資料、繳費明細表
    各1 份（見偵卷三第6至13頁）存卷可參，此部分之事實，
    足堪認定。
  ㈡被告丙○○固有投保保險之事實，然本院觀諸被告戊○○所
    提出許勵民之大都會人壽金得利保險單面頁，每期保險費為
    297,900 元，而此核與寶城公司本件帳戶於96年4月3日之提
    領金額相符，其支付許勵民保險金以外之其他用途可能性甚
    微，且於97年4月2日並有提領377,200元，不僅與許勵民保
    險費之繳費時間極為相近，金額復足以繳交許勵民之保費（
    見原審卷一第150至156頁），可認寶城公司亦有為已故之許
    勵民支付保險費。證人辛○○復於原審審理中證稱：新贏家還
    本終身壽險甲型，是我在大都會人壽時的主管江孟芳去招攬
    的，是我的主管成交的保單，後來我的主管離開這個行業，
    主管離職後，我於92年底、93年間接手新贏家保單的後續服
    務，江孟芳有告訴我，被告丙○○及許勵民二人投保新贏家是
    因為公司要替他們以保險作為保障，因為被告丙○○、許勵民
    是寶城公司的股東，新贏家繳滿後，每年可以領錢，並有附
    加醫療的保障，但扣款是從許勵民及被告丙○○自己的信用卡
    扣，94年底時我有跟被告丙○○、許勵民成交了一張金得利保
    單，金得利的保單是由我所接洽，金得利保單也是公司為許
    勵民及被告丙○○出錢，而由被告丙○○及許勵民的信用卡付款
    ，目的是在繳費期間有保額，期滿有一筆錢可以作為退休金
    ，在招攬保險時，我、許勵民及被告丙○○剛好共同用餐，我
    解釋完內容後有離開去取餐，取餐回來後，許勵民問我能不
    能用自己的信用卡支付保險金，我回答如果要保人是自己，
    就可以用自己的信用卡繳，我原本是建議以公司作為要保人
    ，由公司出錢，後來被告丙○○講：「好，就像上次那樣再做
    一張，我們就一樣再付錢」，許勵民在旁也說好，用自己的
    信用卡是因為許勵民稱信用卡有點數回饋，許勵民身故後的
    保險理賠由我處理，我有與告發人聯繫並作理賠；富邦人壽
    鑫富利增額終生壽險是因為94年金得利那一張保單已經10年
    繳滿，我才再向被告丙○○稱金得利保單已經繳滿，詢問是否
    再接著作一張雷同的保單，目的如同金得利一樣都是規劃退
    休，所以才會有富邦人壽該張鑫富利增額終生壽險，而金得
    利保單則未留存保單價值金，被告丙○○將款項取回；每年的
    年底或隔年年初及6 月份，被告戊○○會打電話問我保險費是
    否已繳納，我會以姓名作查詢，我查的是金得利，許勵民的
    新贏家我印象中沒有查過，因為新贏家原始招攬人不是我，
    我必須透過另一個系統才能查；就我所知，保險費扣繳以後
    寶城公司還是會把這些錢給許勵民及被告丙○○，因為是寶城
    公司幫其等保險的，由寶城公司負責支付保險費，告發人有
    詢問過我保險費如何支付，我回答由許勵民的信用卡扣，但
    我也有提過保險是公司替許勵民及被告丙○○兩位大股東投保
    ，作為保障等語（見原審卷二第110至151頁）。參以證人辛○○與被告丙○○、戊○○關係尚非至為親密，而為被告丙○○之保
    險經紀人，其同有處理告發人之保險事務，難認有甘冒偽證
    之風險，而虛偽陳述以迴護被告丙○○及戊○○之動機，應認證
    人辛○○之證述實在可信。由證人辛○○所證，可徵本件之新贏
    家保險確係寶城公司為被告丙○○及許勵民投保，作為退休保
    障。而金得利保單目的相同，同係作為股東福利、保障之用
    ，在金得利保單繳滿後，方再為同一目的投保鑫富利增額終
    生壽險。保險費固先以丙○○、許勵民之個人信用卡支付，惟
    寶城公司事後會給付其等款項，且於許勵民身故後，告發人
    有領得保險金等情。衡情，公司為員工或經理團隊投保保險
    作為公司福利之一部，並非罕有，目的係為提供誘因以吸引
    人才為公司服務，而本案所投保者為壽險，亦可徵被告丙○○
    、戊○○所辯係為提供董事長與總經理退休保障等情，尚屬可
    信，而未達濫用、無故耗費公司財產之程度，所為自不構成
    背信犯行。
  ㈢檢察官上訴意旨雖略以：許勵民之金得利保單起保日為94年 
    12月29日，依保險實務正常情形，無可能拖至隔年4月始繳
    納保費，況許勵民之保費係以許勵民本人之信用卡扣款繳納
    ，原審以寶城公司4月份之提款行為，與許勵民保險費之繳
    費時間極為相近，實令人疑惑。又被告戊○○提出之寶城公司
    交易明細，時間分別係96年4月3日、97年4月2日、98年4月2
    日，此日期均與許勵民之保單生效日落差逾3個月，況該3次
    提領之金額，除96年之數字恰巧符合許勵民金得利保單之保
    費外，97、98年之金額均與許勵民之金得利保單保費不符，
    97年之金額甚且落差逾8萬，實難僅憑該交易明細，即認該
    款項係用以繳付許勵民金得利保單之保費，且98年4月2日時
    許勵民既已因故死亡，如何向被告戊○○拿取款項繳納保費?
    又許勵民斯時既已死亡，自已無繳納該年度保費之必要；且
    證人辛○○對於被告丙○○及許勵民之新贏家保單部分，當初究
    竟如何約定，均不清楚，則原審所稱本件新贏家保險確係寶
    城公司為被告丙○○及許勵民投保，作為退休保障之結論，有
    判決不備理由之違誤等語。惟查：
　⒈由個人信用卡支付高額保費，將會累積信用卡之紅利點數，
    而該紅利點數，則可變換為各式便利生活享受之優惠，至於
    先行刷付之卡費部分，僅需適時向寶城公司請款，即可達成
    由寶城公司提供被告丙○○、許勵民退休保障之目的；且如上
    所述，證人辛○○亦證稱被告戊○○有於保險費繳交之時間向其
    確認繳費之情況。從而，許勵民或係詢問有無在寶城公司提
    供保障之前提下，謀求更為經濟或優惠之保險費支付模式，
    非謂許勵民一詢問保險經紀人，即謂對新贏家保險係由寶城
    公司提供保障乙節全無所知。再者，觀之被告丙○○及許勵民
    新贏家保單之起保日固有所不同，然此涉及保險公司於承保
    前，依各該被保險人之狀況分別進行風險估算時程，而各有
    不同；況該等新贏家保險，其保險種類相同，保單生效日期
    亦非相隔甚遠，則被告丙○○、戊○○所辯：保險係寶城公司為
    提供主要股東退休保障等情，尚非全然無稽。此外，保險法
    第116條第1項規定：「人壽保險之保險費到期未交付者，除
    契約另有訂定外，經催告到達後屆三十日仍不交付時，保險
    契約之效力停止」，此即俗稱之保單寬限期，亦即人壽保險
    之保險費到期未交付時，除契約另有訂定外，否則並不因未
    繳保險費即當然停止效力，而是須經保險公司之催告後30日
    仍未之付始停止效力。另外，以信用卡刷卡付費，有記帳日
    及繳費期限之時間差。因此，佐以上述保單寬限期及信用卡
    之繳款期限等期間問題，許勵民之金得利保單起保日為94年
    12月29日，而至隔年4月才繳費之情形，並非全然不可能存
    在。
　⒉證人戊○○於原審審理中證稱：98年3 月間，因為許勵民意外
    身故，大家都很哀傷，我記得清楚是因為保險費會有溢繳的
    情形，所以我也問過辛○○，她說因為是年繳，要先將保險費
    繳清，收多少保費，會依照天數計算，計算完後，再進行退
    費等語(見原審卷二第360至362頁）。參以保險法第115 條
    規定：「利害關係人，均得代要保人交付保險費」，而保險
    契約為雙務契約，一方有支付保險費之義務，以維護保險之
    「危險共同體」經濟上利益，保險公司則於保險事故發生時
    ，有支付保險金之義務，而在保險事故發生前，許勵民仍須
    依約給付保險費，使保險契約效力得以存續，此與保險公司
    於保險事故發生後，有支付保險金之義務，係屬二事，而須
    分別履行，則本件寶城公司先行為許勵民繳交保險費，而保
    險公司按許勵民該年生前時間比例收取保險金後，再行退費
    ，並繼而履行其支付保險金之義務，尚符情理。檢察官上訴
    意旨未舉出確切證據，即謂許勵民於身故後當年無繳交保險
    費之必要乙節，核無可採。
  ⒊如前所述，寶城公司之本件帳戶於96年4月3日提領之金額與
    許勵民之保險費完全相符，其支付許勵民保險金以外之其他
    用途可能性甚微，另二筆於97年4月2日、98年4月2日之提領
    支出，則係於隔年度相近之時間繳費，該二筆支出紀錄均係
    用以支付許勵民保險費之可能性當屬較高，雖金額不一致，
    但因其數額足夠支付，自不能排除其可能性。檢察官如認被
    告丙○○、戊○○此部分之辯解尚屬有疑，自應盡其舉證責任，
    證明其等確實涉犯本罪，法院尚不得在無積極證據下，僅因
    懷疑即對被告丙○○、戊○○論以背信罪責。
　⒋證人辛○○於原審已明確證稱：江孟芳把丙○○、許勵民之新贏
    家保險服務移交給我時，有說是丙○○、許勵民他們自己的公
    司出錢幫他們付保險費，是要有一個保障，保障就是可以拿
    到錢、還有一個醫療，後來我接手的時候，是由他們各自的
    信用卡付錢，江孟芳告訴我是公司幫他們付的費用等語明確
    （見原審卷二第113至116頁）。至於檢察官上訴意旨雖指稱
    證人辛○○對於新贏家保險究竟如何約定不清楚乙節，但參之
    證人辛○○所證其於94年建議丙○○、許勵民由公司幫他們付錢
    投保金得利保險，當作給股東退休金用，並獲得丙○○、許勵
    民之同意乙情觀之（見原審卷二第117頁），足徵在此之前
    之新贏家保險，不能排除出於顧及丙○○、許勵民之退休保障
    ，而由寶城公司支付保險費之可能性存在。是檢察官徒執前
    詞而謂原判決理由不備，即屬無據。
  ㈣證人甲○○於原審審理中雖證稱：我在榮總上班時，我有為
    許勵民投保大都會的新贏家保單，要保人、被保險人都為許
    勵民，是用我的中聯信託卡繳款，許勵民沒有對我提過因為
    其為公司重要股東，所以公司有以其名義投保保險，後來許
    勵民有跟辛○○再簽立一份金得利保單，保險費為29萬餘元
    ，是從信用卡繳，錢的來源是許勵民自己的收入等語（原審
    卷二第212至219頁）。惟證人甲○○與被告丙○○間之立場對立
    乙節，已如前述，且證人辛○○亦證稱：告發人有詢問過我保
    險費如何支付，我回答由許勵民的信用卡扣，但我也有提過
    保險是公司替許勵民及被告丙○○兩位大股東投保，作為保障
    等語如前；而本件復有寶城公司提領款項以支付許勵民保費
    之紀錄，是以，證人甲○○所證與客觀事證有間，尚難憑採。
  ㈤至於公訴意旨雖謂：被告戊○○有將此部分保險費支出登載於
    其手寫帳册內，而違反商業會計法第71條第1款將不實事項
    記入帳册等罪嫌。惟查，如上所述，寶城公司為被告丙○○支
    出之本件保險費，既無證據證明涉有不法，則被告戊○○將之
    記入其手寫帳冊之行為（見偵卷二第29頁），即無不實可言
    ，是自難憑此遽對被告丙○○、戊○○論以商業會計法第71條第
    1款之將不實事項記入帳册罪責。
四、關於起訴書犯罪事實一、㈤㈥違反商業會計法部分：
  ㈠有關被告丙○○、戊○○就前揭「犯罪事實一㈠、㈡」所載事實，
    均成立背信罪等節，已據認定如上。雖然被告戊○○有將該等
    以寶城公司財產繳納被告丙○○、乙○○、王麗文應納稅金（即
    前述之綜合所得稅及房屋稅）之支出情形，各記入其本件手
    寫帳冊內，並就寶城公司為被告丙○○、乙○○支出105年之房
    屋稅稅金，連同該公司所支出之105年房屋稅稅金，製作105
    年5月30日現金支出傳票1紙等情，固有卷附本件手寫帳冊（
    見偵卷二第22、50頁），及該現金支出傳票（浮貼於偵卷二
    第164頁）可參。
　㈡惟按，商業會計憑證分下列二類：一、原始憑證：證明會計
    事項之經過，而為造具記帳憑證所根據之憑證；二、記帳憑
    證：證明處理會計事項人員之責任，而為記帳所根據之憑證
    。原始憑證，其種類規定如下：一、外來憑證：係自其商業
    本身以外之人所取得者；二、對外憑證：係給與其商業本身
    以外之人者；三、內部憑證：係由其商業本身自行製存者。
    記帳憑證，其種類規定如下：一、收入傳票；二、支出傳票
    ；三、轉帳傳票。會計帳簿分下列二類：一、序時帳簿：以
    會計事項發生之時序為主而為記錄者；二、分類帳簿：以會
    計事項歸屬之會計項目為主而記錄者。序時帳簿分下列二種
    ：一、普通序時帳簿：以對於一切事項為序時登記或並對於
    特種序時帳項之結數為序時登記而設者，如日記簿或分錄簿
    等屬之；二、特種序時帳簿：以對於特種事項為序時登記而
    設者，如現金簿、銷貨簿、進貨簿等屬之。分類帳簿分下列
    二種：一、總分類帳簿：為記載各統馭會計項目而設者；二
    、明細分類帳簿：為記載各統馭會計項目之明細項目而設者
    ，商業會計法第15條、第16條、第17條第1項、第20條、第2
    1條、第22條分別定有明文。又商業會計法第13條規定：「
    會計憑證、會計項目、會計帳簿及財務報表，其名稱、格式
    及財務報表編製方法等有關規定之商業會計處理準則，由中
    央主管機關定之」，而本件被告戊○○上開手寫帳冊及現金支
    出傳票，是否合於商業會計法第13條規定授權主管機關訂定
    之名稱、格式？檢察官並未舉證證明。參以證人己○○於原審
    審理中證稱：報稅一般會用到發票、公司薪資表、免用統一
    發票商家所出具的收據，公司營收部分，則經寶城公司開立
    電子發票後，由網路匯入，與營業有關的支出可以抵扣，無
    關的必須剔除，報稅不需要寶城公司提供相關的帳冊、現金
    傳票或每日現金支付、納入等相關記錄，也不需要提供戊○○
    所做的支出備忘記錄等語（見原審卷一第319至326頁)；且
    證人庚○○於原審審理中證稱：如果要向公司請款，我會拿發
    票給出納即被告戊○○，被告戊○○會詢問被告丙○○，被告丙○○
    若同意出帳，就會開立領據，再由我簽名等語（見原審卷一
    第270、271頁）；證人子○○於原審審理中證稱：請款的流程
    為我把發票給被告戊○○，被告戊○○呈給被告丙○○簽核之後，
    被告戊○○就會發現金給我，然後會簽領據，領據由被告戊○○
    保管等語（見原審卷一第293頁）。依上開各證人所證情形
    ，可知被告戊○○上開製作之手寫帳冊及現金支出傳票，於申
    報營業事業所得稅時，並無須提供，則被告戊○○是否有明知
    為不實之事項，而故意填製會計憑證或記入帳冊之動機與必
    要？非無可疑。且該現金支出傳票為確認員工已領取款項之
    領據，並非證明會計事項之經過，亦非記帳所根據之憑證，
    自非屬商業會計法所指之原始憑證或記帳憑證。況被告戊○○
    所製作之上開手寫帳冊及現金支出傳票，亦係按實際支出情
    形填載而屬實在，使得該公司之股東或國家機關得以事後核
    實此部分之支出是否合於標準，合於商業會計法之立法目的
    ，即與商業負責人、會計人員明知為不實事項而填製會計憑
    證及記入帳冊罪之構成要件有間。是公訴意旨遽指被告丙○○
    、戊○○就此部分尚涉犯商業會計法第71條第1 款之明知為不
    實之事項，而填製會計憑證或記入帳冊罪嫌乙節，難認有據
    。
伍、基上所述，依檢察官所舉之現有證據，除上開認定成罪部分
    外，實尚難就公訴意旨所指此等部分之罪嫌，對被告3人形
    成有罪之確信，原審因此就此等部分對被告3人為無罪之諭
    知，所為論斷核無違誤。檢察官猶執前詞上訴，指摘原判決
    此等部分不當，均無理由，應予駁回。
丙、綜上所述，本件關於檢察官及被告丙○○、戊○○對原判決諭知
    丙○○、戊○○有罪之上訴部分，雖均無理由，惟原判決就此部
    分存有如上所述之事實認定與卷證不符、主文與事實、理由
    矛盾不當等可議之處，即無可維持，本院爰撤銷此等違誤部
    分，並改判如主文第二、三所示之刑（含應執行刑）及沒收
    。另關於檢察官就原判決諭知被告3人無罪之上訴部分，經
    核並無理由，爰駁回其此部分之上訴。
丁、被告乙○○經合法傳喚，無正當理由不到庭，爰不待其陳述逕
    行判決。
據上論斷，應依刑事訴訟法第369條第1項前段、第364條、第299
條第1項前段、第368條、第371條，判決如主文。
本案經臺灣桃園地方檢察署檢察官周欣蓓提起公訴，臺灣高等檢
察署檢察官錢明婉到庭執行職務。
中　　華　　民　　國　　110 　年　　11　　月　　24　　日
                  刑事第二十二庭審判長法　官  王美玲
                                      法　官  葉韋廷
                                      法　官  陳銘壎
　　　　　　　　　　　　　　　　
以上正本證明與原本無異。
檢察官就被告涉犯商業會計法第71條第1款之罪嫌部分如不服本
判決，應於收受送達後20日內向本院提出上訴書狀，惟須受刑事
妥速審判法第9條限制。其未敘述上訴之理由者，並得於提起上
訴後20日內向本院補提理由書(均須按他造當事人之人數附繕本)
「切勿逕送上級法院」。
刑事妥速審判法第9條：
除前條情形外，第二審法院維持第一審所為無罪判決，提起上訴
之理由，以下列事項為限：
一、判決所適用之法令牴觸憲法。
二、判決違背司法院解釋。
三、判決違背判例。
刑事訴訟法第 377 條至第 379 條、第 393 條第 1 款之規定，
於前項案件之審理，不適用之。
其他部分，檢察官及被告均不得上訴。
                                      書記官  吳思葦
中　　華　　民　　國　　110 　年　　11　　月　　24　　日
附錄：本案論罪科刑法條全文
中華民國刑法第342條
（背信罪）
為他人處理事務，意圖為自己或第三人不法之利益，或損害本人
之利益，而為違背其任務之行為，致生損害於本人之財產或其他
利益者，處5年以下有期徒刑、拘役或科或併科50萬元以下罰金
。
前項之未遂犯罰之。